【裁判字號】    95,交聲,867
【裁判日期】    951004
【裁判案由】    聲明異議
【裁判全文】
臺灣臺中地方法院交通事件裁定         95年度交聲字第867號
原處分機關  交通部公路總局臺中區監理所
受處分人
即異議人  甲○○
上列受處分人因違反道路交通管理處罰條例案件，對於交通部公
路總局臺中區監理所民國九十五年八月二十八日所為之裁決處分
（處分案號：中監違字第裁六○－ＧＣ0000000號）聲明
異議，本院裁定如下：
    主  文
異議駁回。
    理  由
一、原處分機關意旨略以：異議人即受處分人甲○○於民國九十
    五年六月八日十時三十三分許，駕駛ＮＸ－○八九三號自用
    小客車，在台中市○○街、大墩十街路口處，因「未依號誌
    指示行駛（黃燈閃光號誌）致楊俊賢死亡肇事案」違規，經
    台中市警察局第一分局交通分隊警員依違反道路交通管理處
    罰條例第六十條第二項第三款、第六十一條第一項第四款舉
    發，異議人於期限內到案申訴，本所遂於九十五年八月二十
    八日以中監違字第裁六○－ＧＣ0000000號號裁決書
    處罰新臺幣九○○元並吊銷駕駛執照一年，並依第六十三條
    第一項記違規點數共一點；逾期則依裁決書處罰主文規定裁
    處，於法並無不合等語。
二、聲明異議意旨略以：受處分人即異議人甲○○雖不否認有於
    前述之時間、地點駕駛車號ＮＸ－○八九三號自小客車與機
    車駕駛發生事故。然而，(一)依道路交通標誌標線設置規則第
    二一一條，閃光黃燈為警告標誌，車輛應減速接近注意安全
    ，小心通過。閃光紅燈係指應減速接近，先停止於交岔路口
    前，讓幹道車先行通過後認為安全時，才得續行。再依道路
    交通標誌標線設置規則第二二四條，特種閃光號誌設於交岔
    路口者，幹道應閃光黃色，支道應設置閃光紅燈，我方行駛
    於閃光黃燈道路為幹道，對方行駛於閃光紅燈為支道，係對
    方侵犯我的路權。(二)本人行駛至交岔路口時，已盡減速、停
    車、查看之義務，而我車撞擊後離機車十三公尺文距乃是因
    我車遭撞擊後，遭此突發狀況，受到極大驚嚇，等回神後再
    度作停車動作，所以離機車有一段距離，且當時下雨路面溼
    滑，係對方的撞擊力把我車往前推，爰聲明異議等語。
三、按汽車駕駛人，駕駛汽車違反道路交通安全規則，因而肇事
    致人死亡者，吊銷其駕駛執照，且一年內不得考領駕駛執照
    ，道路交通管理處罰條例第六十一條第一項第四款及第六十
    七條第三項分別定有明文。又按行車速度，依速限標誌或標
    線之規定，道路交通安全規則第九十三條第一項規定甚明。
    另按，閃光黃燈表示「警告」，車輛應減速接近，注意安全
    ，小心通過，道路交通標誌標線號誌設置規則第二一一條第
    一項第一款定有明文。
四、經查：
    （一）受處分人即異議人甲○○並不否認有於九十五年六月
          八日上午，駕駛車牌號碼ＮＸ－○八九三號自用小客
          車，沿台中市○區○○街由向上路往大墩十街口方向
          行駛，於同日十時三十三分許行經大進街與大墩十街
          口之閃光黃燈交岔路口時，車輛本應減速接近，注意
          安全，小心通過，依其智識、能力亦無不能注意情事
          ，竟疏未注意，未減速慢行即冒然通過該路口，致騎
          乘車號ＹＩＲ－○八一號重型機車沿大墩十街由東興
          路往大墩路方向行駛適行至該路口之楊俊賢反應不及
          ，衝撞上開自小客車，楊俊賢人車倒地而頭部重創，
          經送醫急救仍不治死亡等事實，有異議狀及台中市警
          察局舉發違反道路交通管理事件通知單在卷可稽，並
          經本院調閱臺灣臺中地方法院檢察署檢察官起訴書、
          本院九十五年交易字第五八五號被告甲○○過失致死
          案刑事卷宗附卷為憑，故異議人於上開時、地，有駕
          車肇事致人死亡之行為，應可認定。
    （二）按汽車行駛至交岔路口，其行進、轉彎，應遵守燈光
          號誌之指示，道路交通安全規則第一○二條第一項第
          一款已規定甚明，可知駕駛人駕車行經交岔路口，原
          有密切注意各項道路交通燈號之存在，並加以遵守之
          義務。另閃光黃燈表示「警告」，車輛應減速接近，
          注意安全，小心通過，道路交通標誌標線號誌設置規
          則第二一一條第一項第一款亦定有明文，而本件受處
          分人即異議人甲○○所駕駛小客車行向之交岔路口前
          ，既設有閃光黃燈之燈光號誌，而異議人竟疏未注意
          閃光黃燈表示「警告」，車輛應減速接近，注意安全
          ，小心通過，且未注意車前狀況即貿然通過該路口，
          以致發現被害人所騎之機車進入路口時，業已避煞不
          及，而造成兩車在該路口附近發生碰撞，足見受處分
          人應有未遵守燈光號誌指示及注意車前狀況之行為。
          受處分人雖自承其沒有車速過快的問題，車速大約十
          幾、二十幾公里，惟受處分人在遭撞擊後仍繼續往前
          行駛距該倒地之機車有十三米之距，此有臺中市警察
          局第一分局九十五年七月二十一日中分一交字第○九
          五○○三三八五五號函、道路交通事故現場圖、臺中
          市○○○道路交通事故初步分析研判表在卷可稽，足
          認受處分人駕駛汽車未盡減速接近，注意安全，小心
          通過之注意義務甚明，其應注意且能注意竟疏未注意
          以致肇事，對於本件交通事故之發生自有過失至為灼
          然。雖被害人支線道未讓幹道車先行，亦為
          本件肇事原因，但受處分人之過失行為與之併存，而
          為危害發生之原因時，仍不能阻卻行為人即受處分人
          之過失責任，無礙受處分人違反道路交通安全規則而
          肇事之成立。
五、綜上所述，受處分人即異議人甲○○於上述時、地，駕駛小
    客車有違反道路交通安全規則之規定，因而肇事致人死亡之
    事實既可認定，則原處分機關即交通部公路總局臺中區監理
    所據此並引用上開道路交通管理處罰條例第六十一條第一項
    第四款及第六十七條第三項等規定，裁處異議人吊銷駕駛執
    照，並於1年內不得重新考領駕駛執照，於法即無不當。至
    異議人就本件裁決處分之異議內容，經核尚難認為有理，故
    應予以駁回。
六、據上論斷，應依道路交通案件處理辦法第十九條，裁定如主
    文。
中    華    民    國    95    年    10    月    4     日
                  交通法庭  法  官  陳如玲
以上正本證明與原本無異。
如不服本裁定，應於收受送達後5日內向本院提出抗告狀。（應
附繕本）
                            書記官  楊賀傑
中    華    民    國    95    年    10    月    4     日


司法院資訊處製作；財團法人民間司法改革基金會備份。
